臺灣士林地方法院交通事件裁定　　　　93年度交聲字第1033號
　　原處分機關　交通部公路總局台北區監理所
　　異　議　人
　　即受處分人　丙○○
上列異議人即受處分人因違反道路交通管理處罰條例案件，對於
交通部公路總局台北區監理所中華民國93年9 月10日所為之處分
（原處分案號：北監自裁字裁40─Z00000000 號）聲明異議，本
院裁定如下：
    主  文
異議駁回。
    理  由
一、按汽車行駛於高速公路，而不遵管制之規定者，處汽車駕駛
    人新台幣（下同）3,000 元以上6,000 元以下罰鍰，並記違
    規點數1 點，道路交通管理處罰條例第33條第1 項、第63條
    第1 項第1 款分別定有明文；又按汽車行駛於高速公路，其
    車道之使用，應依設置交通標線之規定，高速公路交通管制
    規則第8 條亦定有明文。
二、原處分意旨略以：異議人即受處分人丙○○於民國93年7 月
    17日凌晨4 時35分許，駕駛車牌號碼T3-3643 號自小客車，
    在行經國道3 號公路北向安坑隧道時，明知隧道內係劃有雙
    白實線之禁止變換車道路段，且隧道口立有明顯之「隧道內
    禁止變換車道」標識牌，而仍在隧道內違規變換車道（由外
    線車道變換至中線車道），經內政部警政署國道公路警察局
    第6 警察隊當場攔停舉發「於設有雙白實線路段（隧道內）
    任意變換車道（外→中）超越警車」之違規，爰依道路交通
    管理處罰條例第33條第1 項之規定裁處罰鍰3,000 元，並依
    同條例第63條第1項第1款規定，記違規點數1點。
三、異議人聲明異議意旨略以：案發當時，伊駕駛車輛駛入隧道
    時，突然察覺前方巡邏員警以過慢之速度行駛，伊因恐煞車
    不及而發生追撞，始基於緊急避難而跨越雙白線變換至旁邊
    車道以為閃避，詎反遭員警指稱違反交通規則。況伊豈有可
    能明知警車在其前方，而仍故意違規跨越雙白線超車，本件
    員警係為求取締績效而故意放慢車速引誘駕駛人違規，原處
    分未予詳查，實難甘服云云。
四、本院查：
(一)異議人於前揭時、地駕駛車牌號碼T3- 3643號自小客車，於
    行經國道3 號公路北向安坑隧道時，在隧道內之設有雙白實
    線路段，由原本行駛之外側車道違規跨越雙白實線而駛入內
    側車道，當場為值勤之巡邏員警攔停，並掣單舉發交通違規
    等情，業據異議人到庭自承無訛，並有舉發違反道路交通管
    理事件通知單1 紙附卷可憑；又訊據證人即舉發本件交通違
    規之內政部警政署國道公路警察局第6 警察隊樹林分隊警員
    乙○○到庭具結證稱：案發當日上午4 時至8 時，伊與同事
    甲○○一同值巡邏勤務，由甲○○開巡邏車載伊巡邏大溪到
    安坑路段，當天勤務內容包括取締隧道內變換車道超車之違
    規，案發時，伊等係依速限行駛，車行至北安坑隧道中段時
    ，伊和甲○○由後照鏡中察覺原本在伊等後方，同樣行駛在
    外線車道之車輛，違規變換車道駛入中線車道超車，伊等便
    開警示燈，並由甲○○以指揮棒指揮該車停車，該車並非在
    剛進隧道處變換車道等語明確；證人甲○○亦到庭具結證稱
    ：案發當時伊與乙○○一同執行巡邏勤務，由伊駕駛巡邏車
    ，因在隧道內取締變換車道是執行勤務重點，故伊等會特別
    注意，在行經北安坑隧道時，異議人之車輛原係跟在伊等巡
    邏車後方，行進約6 、70公尺後，伊和乙○○發現異議人的
    車從伊車後方的外側車道變換至中線車道，伊便攔停舉發，
    當時伊等係以70到80公里之車速行駛，並無故意放慢速度引
    誘駕駛人違規等語明確（見本院93年12月29日訊問筆錄），
    經核2 名證人係由本院隔離訊問，就本件案發時所查覺異議
    人之交通違規行為及取締經過等細節，渠等所證內容詳確一
    致，並無瑕疵或悖於常情之處，參以渠等與異議人並不熟識
    ，原無故意設詞誣陷，進而招致偽證重罪之必要，是證人所
    證內容應屬可信，綜上，異議人確有本件交通違規行為應甚
    明確，堪予認定。
(二)至異議人雖以前揭情詞置辯，否認有違規之故意，並指摘員
    警係為圖取締績效，而故意在隧道內慢速行駛，藉此引誘駕
    駛人違規云云。惟查：本件異議人係在隧道內行駛一段距離
    後，始行變換車道超車，並非在甫進入隧道處即變換車道乙
    情，業據上開證人結證明確；又證人於本院訊問時，當庭提
    出取締本件違規當時之現場錄音帶1 卷，經本院當庭播放勘
    驗，證實其內容略為：員警告知駕駛人拿出駕駛行照，駕駛
    人表示沒有犯錯，員警告知違規變換車道，並稱有這麼趕嗎
    ？剛剛在隧道內從外線道變到中線道就違規了，駕駛人稱拜
    託一下，伊也開的很慢，員警再次告知隧道內變換車道就是
    違規，駕駛人覆稱拜託一下，伊也沒有怎樣，禮拜六一大早
    就開單，駕駛人並稱員警也沒有照相，員警告知當時就在旁
    邊有看到，（經過約30秒鐘的吵雜聲），駕駛人說開單開快
    一點，一大早就開單，（過了1 分鐘）駕駛人稱員警速度這
    麼慢，絕對去告等情，業經本院製成筆錄附卷可憑，證明異
    議人於遭取締本件違規當時，自始未曾以其係為閃避警車，
    始採取變換車道之緊急避難措施等語質疑員警取締，反係一
    再央求員警放水免罰；參以駕駛人於行車時注意車前狀況乃
    一般常情，而本件案發時間為凌晨4 時許之天未亮之際，異
    議人應有開啟車輛前方頭燈，而隧道內設有照明燈光乙節，
    亦係一般常理，是對於巡邏車在其前方行駛乙情，異議人應
    可事先察覺，其所稱一進入隧道後，才發現巡邏車在其前方
    以慢速行駛之辯，實與一般常情有悖，從而異議人辯稱係因
    出於緊急避難始違規變換車道云云，顯係事後卸責之詞，不
    足採信。至其指摘員警係故意以慢速行駛方式欲誘使駕駛人
    違規云云，僅係其片面臆測之詞，並無證據可資證明，又其
    辯稱不可能明知警車在其前方而故意違規超車云云，業經證
    人即本件取締員警到庭證稱實務上確有駕駛人明知警車在其
    前方，仍因趕時間而違規變換車道超車之情事等語明確，是
    異議人此部份所辯，亦不足採。
(三)綜上，本件事證明確，異議人之違規事實堪予認定。原處分
    機關認定違規事實明確，爰依前開規定，裁處受處分人罰鍰
    3,000 元，並違規點數1 點，並無不當，本件異議為無理由
    ，應予駁回。
據上論斷，應依道路交通案件處理辦法第19條，裁定如主文。
中　　華　　民　　國　　94　　年　　3 　　月　　25　　日
                  臺灣士林地方法院交通法庭
                      法  官  吳祚丞
以上正本證明與原本無異。
如不服本裁定應於送達後5 日內，向本院提出抗告狀。
                      書記官  林立原
中　　華　　民　　國　　94　　年　　4 　　月　　6 　　日
